臺灣高等法院臺南分院刑事判決　　　　　　　　 九十三年度上訴字第八○號　 Ｃ
　　　上　訴　人　臺灣雲林地方法院檢察署檢察官
　　　被　　　告　甲　○　○
右上訴人因被告違反洗錢防制法案件，不服臺灣雲林地方法院九十二年度訴緝字第二
八號中華民國九十二年十二月十七日第一審判決（聲請簡易判決處刑案號：臺灣雲林
地方法院檢察署九十一年度偵字第四九○七號），提起上訴，本院判決如左：
      主      文
原判決撤銷。
甲○○幫助意圖為自己不法之所有，以詐術使人將本人之物交付，處有期徒刑月，
如易科罰金，以佰元折算壹日。
      事      實
一、甲○○於民國九十一年間某日，見報紙刊登以金融機構存款帳戶換取現金，向不
    特定人租用金融機構帳戶之廣告，明知係利用購得帳戶掩飾或隱匿犯罪所得財物
    ，竟基於幫助之犯意，於九十一年間某日，與一不詳姓名、年籍之成年男子相約
    於某地，以使用一個月新臺幣（下同）三千元之代價，由甲○○將其前於雲林縣
    臺西郵局申請之000000－0（○三一二七─○二四五○八）號帳戶之存摺
    、印章租給該名男子。該名男子取得上述存摺後，即於九十一年八月二十一日，
    意圖為自己不法之所有，基於詐欺取財之犯意，以傳發手機簡訊向李玉蓮佯稱其
    已中獎十六萬八千元等，如欲領獎須先將一萬零三百十一元匯至前開帳戶內，從
    事假中獎真詐財之不法行為，李玉蓮信以為真，陷於錯誤，即依指示將金錢匯入
    於甲○○所提供上開帳號內，該男子再利用該帳號提領花用，甲○○因而幫助該
    男子掩飾、隱匿詐欺所得財物，嗣李玉蓮察覺有異，始知受騙。
二、案經雲林縣警察局臺西分局報請臺灣雲林地方法院檢察署偵查聲請簡易判決處刑
    ，經原審法院改適用通常程序審判。
      理      由
一、訊據被告徐崇樹坦承以使用一月三千元之代價，將其向雲林縣台西郵局申請之0
    00000－0（○三一二七─○二四五○八）號帳戶之存摺、印章交（租）給
    某不詳姓名、年籍之成年男子使用等情，惟矢口否認有幫助詐欺取財之犯行，辯
    稱：其當時不知道該名成年男子會拿其帳戶去詐財，否則其就不會把存摺交給該
    男子云云。經查，被告於上開期日因見報紙刊登以金融機構存款帳戶換取現金，
    向不特定人租用金融機構帳戶之廣告後，以一個月三千元之代價，將其向雲林縣
    台西郵局申請之000000－0（○三一二七─○二四五○八）號帳戶之存摺
    、印章租給某不詳姓名、年籍之成年男子等情，業據被告於偵查中、原審及本院
    坦承不諱，並有中華郵政股份有限公司雲林郵局九十二年三月十三日雲營字第０
    ９２５０００３３９號函所附被告存簿帳號000000－0之開戶資料影本及
    自九十一年七月至同年九月之交易清單各一份附於偵查卷（第二九頁至第三二頁
    ）可資佐證。嗣該不詳男子向被害人李玉蓮詐騙上開一萬零三百十一元匯至前開
    帳戶內等情，亦據被害人於警訊時指述明確，並有被害人之郵政存簿儲金簿影本
    及查詢最近交易詳情各一份附於警卷（第二頁、第三頁）可稽。查現今申請金融
    機構存款帳戶至為簡便，又不需手續費，若租用他人帳戶使用，顯為隱匿自己身
    分以規避查緝，依一般人之智識經驗，應可預見租用帳戶使用者，係為從事財產
    犯罪情事，依被告之智識、經驗應知申請帳戶若供作合法用途，實無須另行花錢
    租用他人之帳戶，縱其對該名成年男子詐欺取財之具體事項無全部認識，惟其帳
    戶由租用帳戶之人使用，對該名成年男子從事非法之行為，實施詐欺取財，應能
    有所預見，其提供前開帳戶予以助力，則其有幫助該名成年男子實施詐欺取財犯
    罪之不確定故意至明。被告所辯，無非卸責之詞，不足採信，事證明確，被告幫
    助詐欺取財之犯行堪以認定。
二、被告係基於幫助之犯意，而為構成要件以外之行為，為幫助犯，核被告所為，係
    犯刑法第三十條第一項、第三百三十九條第一項詐欺取財罪之幫助犯，並依刑法
    第三十條第二項之規定，按正犯之刑減輕之。查某一不詳姓名、年籍之成年男子
    ，向被告租用上開帳戶，係用以詐欺取財，並非用以洗錢犯罪，公訴人認被告係
    犯修正前洗錢防制法第九條第一項洗錢罪之幫助犯，尚有未洽，起訴（聲請簡易
    判決處刑）法條，應予變更。原審未予詳查，認不能證明被告犯罪，而諭知被告
    無罪之判決，即有未當。公訴人上訴指摘被告於偵、審中均自承出賣帳戶與不詳
    姓名人，代價每個月三千元，衡情，各金融機構之申請儲蓄帳戶，在國內無任何
    限制，此為普通常識，被告應可認知，該不詳姓名男子不以自己名義申請帳戶，
    其內含犯罪之隱情，被告應可理解，是其因貪小利而出賣戶頭幫助詐欺犯罪，具
    不確定故意，應可認定，從而，原判決認事用法似有未妥等語，為有理由，應由
    本院將原判決撤銷改判。爰審酌被告為貪圖小利，任意將金融存摺、印章租給陌
    生人使用，幫助詐欺取財，助長日熾財產犯罪氣焰，危害社會善良風氣，更影響
    金融秩序，惡性非輕，及其犯罪之動機、目的、品性、犯後態度等一切情狀，量
    處如主文第二項所示之刑，並諭知易科罰金之折算標準。
據上論結，應依刑事訴訟法第三百六十九條第一項前段、第三百六十四條、第二百九
十九條第一項前段、第三百條、刑法第三百三十九條第一項、第三十條第二項、第四
十一條第一項前段、罰金罰鍰提高標準條例第一條前段、第二條，判決如主文。
本案經檢察官吳萃芳到庭執行職務。
中    華    民    國      九十三      年      四      月      二十二    日
                                  臺灣高等法院臺南分院刑事第三庭
                                      審判長法官  陳    義    仲
                                            法官  楊    子    莊
                                            法官  陳    清    溪
右正本證明與原本無異。
不得上訴。
                                      法院書記官  尤    乃    玉
中    華    民    國      九十三      年      四      月      二十三    日
附錄法條：
第三百三十九條第一項：
意圖為自己或第三人不法之所有，以詐術使人將本人或第三人之物交付者，處五年以
下有期徒刑、拘役或科或併科一千元以下罰金。
